【裁判字號】    99,交聲,518
【裁判日期】    990210
【裁判案由】    聲明異議
【裁判全文】
臺灣臺中地方法院交通事件裁定         99年度交聲字第518號
原處分機關  交通部公路總局臺中區監理所
異  議  人
即受處分人  甲○○
上列異議人即受處分人因違反道路交通管理處罰條例案件，對於
交通部公路總局臺中區監理所民國99年1月18日所為之處分（原
處分：中監違字第裁60－GE0000000號裁決書），聲明異議，本
院裁定如下：
    主  文
異議駁回。
    理  由
一、原處分機關即交通部公路總局臺中區監理所（下稱原處分機
    關）略以：異議人即受處分人（下稱受處分人）甲○○所有
    牌照業已註銷之原車牌號碼M2-0299號自用小客車，於98年6
    月26日10時35分許，經案外人夏德良駕駛並行經臺中市○○
    路與潭子縣市交界處，而有「牌照業經註銷，無牌照仍行駛
    （92年9月12日註銷）」之違規，經臺中市警察局第五分局
    東山派出所員警（下稱舉發機關）依道路交通管理處罰條例
    第12條第1項第8款之規定，以中市警交字第GE0000000號舉
    發道路交通管理事件通知單當場舉發。受處分人未於期限內
    到案申訴，原處分機關遂於99年1月18日依道路交通管理處
    罰條例第12條第1項第8款及違反道路交通管理事件統一裁罰
    基準及處理細則第43條、第44條及第67條規定，以中監違字
    第裁60-GE0000000號裁決書裁處罰鍰新臺幣（下同）7,200
    元，於法並無不合等語。
二、受處分人異議要旨略為：伊與原車主夏德良是親戚關係，伊
    被當作人頭貸款，後因原車主繳不出貸款，再由伊償還分期
    付款的車貸，車號M2-0299號自用小客車因而辦理過戶至伊
    名下，但該車至今都是由原車主使用，且雙方有立下同意書
    ，該車所有民、刑事皆由原車主負責。依道路交通管理處罰
    條例第85條歸責於使用人即原車主。又伊因工作關係，戶口
    遷移至臺中市○○○○街21號，故常未收到違規單或牌照稅、
    燃料稅單等語。
三、按汽車牌照業經繳銷、報停、吊銷、註銷，無牌照仍行駛
    ，處汽車所有人3,600元以上10,800元以下罰鍰，並禁止其
    行駛；汽車牌照包括號牌、行車執照，為行車之許可證，道
    路交通管理處罰條例第12條第1項第8款、道路交通安全規則
    第8條及違反道路交通管理事件統一裁罰標準表分別定有明
    文。
四、經查：
(一)受處分人甲○○原所有之車牌號碼M2-0299號自用小客車，
    因未依期限參加定期檢驗，原處分機關乃依道路交通管理處
    罰條例第17條第1項規定，經逕行註銷該車牌照確定在案，
    此有公路監理電子閘門車號查詢汽車車籍結果在卷可查。嗣
    案外人夏德良，於98年6月26日10時35分許，在臺中市○○
    路、潭子縣市交界處，駕駛上揭已經註銷牌照之車牌號碼
    M2-0299號自用小客車，而有「牌照業經註銷，無牌照仍行
    駛（92年9月12日註銷）」之違規行為，經舉發機關當場舉
    發，有中市警交字第GE0000000號舉發道路交通管理事件通
    知單一份在卷可稽。又受處分人對於上開事實，亦不表爭執
    ，是本件舉發違反道路交通管理事件通知單所記載之違規事
    實，確屬存在，堪為認定。
(二)按前揭道路交通管理處罰條例第12條規定乃係處罰車輛所有
    人，並非實際使用人，其意在課予車輛所有人善盡監督、使
    用及保管之責任。次按汽車牌照包括號牌、行車執照及拖車
    使用證，為行車之許可憑證，由汽車所有人向公路監理機關
    申請登記；汽車有左列情事之一者，應申請異動登記。一、
    過戶。二、變更。三、停駛。四、復駛。五、報廢。六、繳
    銷牌照。七、註銷牌照，道路交通安全規則第8條前段、第
    15條第2項分別訂有明文。受處分人雖以車牌號碼M2-0299號
    自用小客車實際上為親戚夏德良所使用管理，且夏德良同意
    該車所有民、刑事責任與受處分人無關，受處分人僅係名義
    上所有人，並未駕駛該車等語置辯。惟本件車牌號碼M2-029
    9號自用小客車並未辦理異動登記，受處分人當仍為公路主
    管機關登記之車輛所有人，而受處分人亦未能提出相關之具
    體事證以供查核，證明其所有之上開自用小客車所有權屬案
    外人夏德良所有之情事，另據受處分人所提出該車97年3月3
    日台新國際商業銀行股份有限公司汽車貸款清償證明，益足
    認受處分人為該車所有權人，則受處分人對於本件自小客車
    仍應負管理責任，受處分人自不得以其與案外人夏德良就本
    件自小客車有關民事、刑事責任之約定，作為免責之事由。
    縱其有將該車交予案外人夏德良使用之行為，然並不因此即
    產生移轉或喪失對系爭該車所有權之法律效果。是以受處分
    人上開所辯尚屬無據。
(三)本件自用小客車既經監理機關註銷牌照，無牌照仍行駛於道
    路，顯有違反前開道路交通管理處罰條例第12條第1項第8款
    之規定。又受處分人未於期限內到案申訴，原處分機關依前
    開道路交通管理處罰條例之規定及違反道路交通管理事件統
    一裁罰基準即處理細則第43、44、67條規定，以中監違字第
    裁60-GE0000000號裁決書裁處受處分人罰鍰7,200元，於法
    並無違誤，故本件異議為無理由，應予駁回。
五、依道路交通管理處罰條例第87條第2項，道路交通案件處理
    辦法第19條，裁定如主文。
中    華    民    國    99    年    2     月    10    日
                  交通法庭    法  官  周玉蘭
以上正本證明與原本無異。
如不服本裁定應於送達後5日內向本院提出抗告狀 (應附繕本)並
敘述抗告之理由。
                              書記官  黃泰能
中    華    民    國    99    年    2     月    10    日

司法院資訊處製作；財團法人民間司法改革基金會備份。
